---
title: "Reporte Lab7"
author: "Roberto Lacayo"
date: "13/10/2021"
output: md_document
always_allow_html: true
---

```{r setup, include=FALSE}
knitr::opts_chunk$set(echo = TRUE)
remotes::install_github('rstudio/rmarkdown')

```


```{r, include=FALSE}
# Librerias
library(dplyr)
library(lubridate)
library(tidyr)
library(stringr)
library(ggplot2)
library(leaflet)
library(ggQC)
library(qcc)
library(plotly)

# Dataset
data <- read.csv("c1.csv")

# Limpieza de la data y ponerla en formato tidy ---------------------------

# Formato de fecha a yyyy-mm-dd
data$Fecha <- dmy(data$Fecha)

# Eliminación de las ultimas variables (X,X.1, X.2, X.3, X.4, X.5) que no representan ningun valor al análisis
data <- data %>% select(!c(X,X.1, X.2, X.3, X.4, X.5))

# Formato tidy para las columnas de rango de distacia a una sola
data <- data %>% 
  mutate(X5.30=gsub(pattern = "  ", replacement = NA, x = X5.30),
         X30.45=gsub(pattern = "  ", replacement = NA, x = X30.45),
         X45.75=gsub(pattern = "  ", replacement = NA, x = X45.75),
         X75.120=gsub(pattern = "  ", replacement = NA, x = X75.120),
         X120.=gsub(pattern = "  ", replacement = NA, x = X120.))

data <- data %>% 
  gather(Distancia, temp, X5.30:X120. , factor_key = TRUE) %>% 
  na.omit() %>% 
  select(!temp)
data <- data %>% 
  mutate(Distancia = str_replace_all(Distancia, c("X" = "", '\\.' = "-")))

# Eliminación del simbolo "Q" de Quetzales a las columnas númericas
data <- data %>% 
  mutate(Camion_5=gsub(pattern = 'Q-', replacement = NA, x = Camion_5),
         Pickup=gsub(pattern = 'Q-', replacement = NA, x = Pickup),
         Moto=gsub(pattern = 'Q-', replacement = NA, x = Moto))

# Unir columnas Camión, pickup y Moto a una sola variable "TipoV"
data <- data %>% 
  gather(Tipov, Costo, Camion_5:Moto, factor_key = TRUE) %>% 
  na.omit()
data <- data %>% 
  mutate(Costo=gsub(pattern = "Q", replacement = "", x = Costo))
data$Costo <- as.numeric(data$Costo)

# Costos Directos
# Unir columnas de costos directos de cada tipo de vehiculo
data <- data %>% 
  mutate(DirectoCamion=gsub(pattern = 'Q-', replacement = NA, x = directoCamion_5),
         DirectoPickup=gsub(pattern = 'Q-', replacement = NA, x = directoPickup),
         DirectoMoto=gsub(pattern = 'Q-', replacement = NA, x = directoMoto))

# Unir las columnas de costos directos en una sola "Cst_Directo"
data <- data %>% 
  gather(Tipo, Cst_Directo, DirectoCamion:DirectoMoto, factor_key = TRUE) %>% 
  na.omit() %>% 
  select(!Tipo)

# Eliminación del simbolo "Q" en Cst_Directo
data <- data %>% 
  mutate(Cst_Directo=gsub(pattern = "Q", replacement = "", x = Cst_Directo))
data$Cst_Directo <- as.numeric(data$Cst_Directo)

# Costos Fijos
# Unir columnas de costos fijos de cada tipo de vehiculo
data <- data %>% 
  mutate(FijoCamion=gsub(pattern = 'Q-', replacement = NA, x = fijoCamion_5),
         FijoPickup=gsub(pattern = 'Q-', replacement = NA, x = fijoPickup),
         FijoMoto=gsub(pattern = 'Q-', replacement = NA, x = fijoMoto))

# Unir las columnas de costos fijos en una sola "Cst_Fijo"
data <- data %>% 
  gather(Tipo, Cst_Fijo, FijoCamion:FijoMoto, factor_key = TRUE) %>% 
  na.omit() %>% 
  select(!Tipo)

# Eliminación del simbolo "Q" en Cst_Fijo
data <- data %>% 
  mutate(Cst_Fijo=gsub(pattern = "Q", replacement = "", x = Cst_Fijo))
data$Cst_Fijo <- as.numeric(data$Cst_Fijo)

# Eliminación del simbolo "Q" en "factura"
data <- data %>% 
  mutate(factura=gsub(pattern = "Q", replacement = "", x = factura))
data$factura <- as.numeric(data$factura)

# Fortmato a FACTOR a variables categoricas
data <- data %>% 
  mutate(Cod = as.factor(Cod),
         origen = as.factor(origen),
         height = as.factor(height),
         Distancia = as.factor(Distancia))

# Calculando Ingresos
data$Ingreso <- data$factura - data$Costo

# Eliminación de las columnas antiguas de costos
data <- data %>% select(!c(directoCamion_5,directoPickup,directoMoto,fijoCamion_5,fijoPickup,fijoMoto))



```

Inversiones en Energía, S.A. de C.V. presentó un muy buen año 2017 con utilidades por encima del millon, en lo que lleva del 2018 presentarón una disminución del 25% en su margen operativo, por lo que se realizó un análisis para ver que está pasando y que es lo mejor que puede hacer la Empresa para mejorar sus utilidades y operaciones.

## Situación 2017 y 2018

```{r}
vetnas <- data %>% 
  mutate(Mes = month(Fecha)) %>% 
  group_by(Mes) %>% 
  summarise(Ventas = sum(factura),
            Costo = sum(Costo))

ggventas <- ggplot(vetnas,aes(x = Mes, y = Ventas))+
  geom_bar(stat='identity', width = 0.5, fill = "steelblue")+
  ggtitle("Ventas")+
  labs(x = "2017", y = "Q")+
  theme_minimal()
ggventas2 <- ggplotly(ggventas)
ggventas2
```

```{r}
# Estado de resultados
Factura <- sum(data$factura)
Costo <- sum(data$Costo)
Utilidad_Bruta <- Factura - Costo
Margen_Bruto <- Utilidad_Bruta/Factura

Margen_2018 <- Margen_Bruto/1.25
Utilidad_2018 <- Margen_2018*Factura

Factura
Costo
Utilidad_Bruta
Margen_Bruto
Utilidad_2018
Margen_2018
```

En el 2017 la empresa presentó:
* Ingresos: Q36,688,096
* Costos: Q28,174,019
* Utilidad Bruta: Q8,514,077
* Margen Bruto: 23.20%

En el 2018 con la baja del 25% presentó:
* Utilidad Bruta: Q6,811,262
* Margen Bruto: 18.56%

## Análisis de Pareto

```{r}
tabla_postes <- table(data$ID)
Pareto_factura <- pareto.chart(tabla_postes,
                                main = "Pareto de Factura")

```

El 80% de la facturación esta compuesta por al rededor de 10 - 12 Postes y unicamente 5 postes conforman el 50% de la facturación.

Análizando más adelante los postes, notamos que la mayoria de esos postes se ecuentra en los intervalos de distancia de 30-45 y 75-120, los primeros presentan una de las tarifas más bajas y el segundo una de las más altas, por lo que en este 2018 algunos clientes pudieron no estar de acuerdo con la tarifa más alta afectando a la facuración de la empresa.

Se recomienda cuidar las tarifas de esos dos rangos de distancia para los postes que se atienden con mayor freciencia.

## Recorridos

```{r}
distanciasefectivas <- data %>% 
  group_by(Distancia) %>% 
  summarise(Costo = sum(Costo),
            Ingreso = sum(Ingreso),
            Viajes = n(),
            Relacion = round(Ingreso/Viajes,2))

ggdistanciasingreso <- ggplot(distanciasefectivas,aes(x = reorder(Distancia, Ingreso), y = Ingreso))+
  geom_bar(stat='identity', width = 0.5, fill = "steelblue")+
  geom_text(aes(label=Ingreso), vjust=0.5, color="black", size=4)+
  ggtitle("Ingreso por Distancia")+
  labs(x = "Distancia", y = "Ingreso")+
  coord_flip()+
  theme_minimal()
ggdistanciasingreso2 <- ggplotly(ggdistanciasingreso)
ggdistanciasingreso2

ggdistanciasef <- ggplot(distanciasefectivas,aes(x = reorder(Distancia, Relacion), y = Relacion))+
  geom_bar(stat='identity', width = 0.5, fill = "steelblue")+
  geom_text(aes(label=Relacion), vjust=0.5, color="black", size=4)+
  ggtitle("Relacion por Distancia")+
  labs(x = "Distancia", y = "Relacion")+
  coord_flip()+
  theme_minimal()
ggdistanciasef2 <- ggplotly(ggdistanciasef)
ggdistanciasef2
```

Como se comentaba anteriormente se recomienda cuidar las tarifas de esos dos intervalos de distancia, ya que son en donde mayor volumen de postes tenemos en el año, esto se puede hacer análizando los costos directos y variablesd e cada servicio y unidad como veremos a continuación.

## Unidades Eficientes

```{r}
Vehiculos_eficientes <- data %>% 
  group_by(Tipov) %>%
  summarise(CostoDirecto = sum(Cst_Directo),
            CostoFijo = sum(Cst_Fijo),
            Factura = sum(factura),
            Ingreso = sum(Ingreso))

ggdirectcost <- ggplot(Vehiculos_eficientes,aes(x = reorder(Tipov, CostoDirecto), y = CostoDirecto))+
  geom_bar(stat='identity', width = 0.5, fill = "steelblue")+
  geom_text(aes(label=CostoDirecto), vjust=0.5, color="black", size=4)+
  ggtitle("Costo Directo por Unidad")+
  labs(x = "Unidad", y = "Cst. Directo")+
  coord_flip()+
  theme_minimal()
ggdirectcost2 <- ggplotly(ggdirectcost)    
ggdirectcost2

ggfijocost <- ggplot(Vehiculos_eficientes,aes(x = reorder(Tipov, CostoFijo), y = CostoFijo))+
  geom_bar(stat='identity', width = 0.5, fill = "steelblue")+
  geom_text(aes(label=CostoFijo), vjust=0.5, color="black", size=4)+
  ggtitle("Costo Fijo por Unidad")+
  labs(x = "Unidad", y = "Cst. Fijo")+
  coord_flip()+
  theme_minimal()
ggfijocost2 <- ggplotly(ggfijocost)
ggfijocost2

ggingreso <- ggplot(Vehiculos_eficientes,aes(x = reorder(Tipov, Ingreso), y = Ingreso))+
  geom_bar(stat='identity', width = 0.5, fill = "steelblue")+
  geom_text(aes(label=Ingreso), vjust=0.5, color="black", size=4)+
  ggtitle("Ingreso por Unidad")+
  labs(x = "Unidad", y = "Ingreso")+
  coord_flip()+
  theme_minimal()
ggingreso2 <- ggplotly(ggingreso)
ggingreso2
```

Como podemos ver el mayor ingreso es de servicios realizados con pickups, por el volumen y el balance entre sus costos e ingresos es que supero por el doble a los ingresos con camión, para el cual se debería análizar una reducción en el uso, ya que los camiones presentan costos muy altos en comparación al uso e ingresos que presentan.

## Actividades

```{r}
actividadesef <- data %>% 
  group_by(Cod) %>% 
  summarise(costo = sum(Costo),
            Ingreso = sum(Ingreso),
            Cantidad = n(),
            relacion = sum(Ingreso)/Cantidad)
ggactingreso <- ggplot(actividadesef,aes(x = reorder(Cod, Ingreso), y = Ingreso))+
  geom_bar(stat='identity', width = 0.5, fill = "steelblue")+
  ggtitle("Ingreso por Actividad")+
  labs(x = "Actividad", y = "Ingreso")+
  coord_flip()+
  theme_minimal()
ggactingreso2 <- ggplotly(ggactingreso)
ggactingreso2

ggactrel <- ggplot(actividadesef,aes(x = reorder(Cod, relacion), y = relacion))+
  geom_bar(stat='identity', width = 0.5, fill = "steelblue")+
  ggtitle("Relacion por Actividad")+
  labs(x = "Actividad", y = "Relacion")+
  coord_flip()+
  theme_minimal()
ggactrel2 <- ggplotly(ggactrel)
ggactrel2
```

Las actividades más costosas son las de repuestos y las revisiones como es de esperarse son las actividades que más ingresos nos generan, e incluso se puede intentar generar una mayor ganancia reduciendo los costos en los que s eincurre cuando no son algún tipo de reparación o de repuesto, ya que se podría utilizar motos.

## Conclusión

La empresa prestan muy buena capacidad para crecer y aumentar sus ingresos, las recomendaciones fueron tomadas con el fin de minimizar costos, para así no perder clientes y tambien una recomendación para el crecimeinto es colocar sus centros de distribución más pequeños a otras locaciones.





















